【裁判字號】    92,自更,34
【裁判日期】    921225
【裁判案由】    強盜等
【裁判全文】
臺灣臺中地方法院刑事裁定                          九十二年度自更字第三四號
    自  訴  人  甲○○
    被      告  乙○○
    指定辯護人  本院公設辯護人  梁乃莉
右列被告因強盜案件，經自訴人提起自訴，本院判決後（九十二年度自字第五五九號
），經提起上訴，由臺灣高等法院臺中分院於中華民國九十二年九月十六日日判決發
回更審，本院裁定如左：
    主  文
自訴駁回。
    理  由
一、自訴意旨如自訴狀影本所載（詳附件）。
二、按法院或受命法官於自訴案件第一次審判期日前訊問及調查結果，如認為案件有
    刑事訴訟法第二百五十二條至第二百五十四條之情形者，得以裁定駁回其自訴，
    同法第三百二十六條第三項定有明文。再按犯罪事實應依證據認定之，無證據不
    得認定犯罪事實，刑事訴訟法第一百五十四條第二項定有明文。而刑事訴訟法上
    所謂認定犯罪事實之證據，係指足以認定被告確有犯罪行為之積極證據而言，該
    項證據自須適合於被告犯罪事實之認定，始得採為斷罪資料。又刑法上所指之強
    盜罪係指以施用強暴脅迫使人不能抗拒而為奪取，至所謂強暴脅迫手段，祇須抑
    壓被害人之抗拒，足以喪失其意思自由為已足，縱令被害人實際並無抗拒行為，
    仍於強盜罪之成立，不生影響（最高法院九十二年度台上字第二九八二號判決參
    照）。是須加害人有以強暴脅迫之手段抑壓被害人，致使被害人喪失自由之意思
    ，而強取被害人財物之行為，方與強盜罪之構成要件相當。
三、本件自訴人認被告涉犯強盜罪嫌，無非以其唯一指訴為其主要論據。經查：
（一）自訴人固指稱被告於民國七十八年間，因持有槍砲且有殺人前科應依法併合處
      罰，嗣並續行強盜之犯意，對自訴人強盜之犯行，惟因偵審人員多年之私，而
      未將被告繩之以法，致被告對自訴人強盜所得之手提電話乙只、身分證乙只、
      手提錄音機乙只、鑰匙四把及現金逾新台幣七十萬元均遲未歸還等情，然已據
      被告於本院調查時堅詞否認，且僅依自訴人片面之指訴是否即可據以認定被告
      有自訴人所述之強盜犯行，非無可疑。
（二）又自訴人前曾指訴被告於八十二年七月五日下午一時許，在臺中市○○路四一
      ０號巷口，持手槍對空鳴槍後，並以手銬銬住自訴人，致使自訴人無法抗拒而
      強盜自訴人之財物等情，並依法對被告提出告訴，然該案經檢察官偵查後，已
      於八十二年九月二十日以八十二年度偵字第一四九九七號不起訴處分確定在案
      。另自訴人復因對被告誣告該案件，而經檢察官提起公訴，嗣因自訴人行為當
      時係屬心神喪失之狀態，而經本院判處無罪在案，此有本院八十二年訴字第四
      三一八號刑事判決一份在卷可稽，並經本院調取上揭案件之偵查與刑事卷宗核
      閱無訛，足認自訴人與被告間確曾因糾紛而發生爭訟無誤。再自訴人於本院就
      本案調查時係陳稱：「（問：被告於何時、地強盜你？）八十二年在臺中市○
      ○路四一０巷，被告拿槍強盜我。檢察官僅就殺人未遂起訴，顯有不當，我不
      是殺人未遂的被害人。」等語。雖臺灣高等法院臺中分院發回意旨認本件自訴
      人所指訴被告之強盜犯行與前揭自訴人告訴被告之強盜犯行係屬二事，互不相
      關，然依前揭本件強盜案件自訴人陳稱之時間、地點觀之，又與上揭檢察官為
      不起訴處分確定之強盜案件之時間、地點相同，則本件自訴人所指稱之強盜事
      實是否確實，不無疑問。蓋被告於本院訊問時一直堅稱與被告僅發生一次爭執
      ，即在八十二年那一次等語，而自訴人本身就本件所指訴被告強盜之犯行與前
      揭被告經不起訴處分確定之強盜犯行間之差異性為何，並未能區分清楚，雖本
      件自訴人請求發還之盜贓物與八十二年間所告訴之強盜案件內容不同，然本件
      自訴人有無誤認被告亦曾於七十八年間對其強盜之事實，不無可能。復參之被
      告於本院調查時供稱：自訴人一直持續不斷地亂告，已騷擾其生活等語，應足
      認自訴人係因於八十二年間對被告所告訴之強盜案件經檢察官為不起訴確定後
      ，因自認被告對其強盜之犯行遲未有滿意之結果，且心有不服而另提起本件自
      訴甚明。
（三）況自訴人對於本件指訴被告涉犯強盜之罪嫌迄今均未舉出任何證據供本院調查
      或審酌，已難謂被告指訴之情節係屬真實。再者，刑事被告依法不負自證無罪
      之義務，故在別無積極證據之情形下，自難僅以自訴人片面之指訴，而認定被
      告犯有自訴人所指強盜等之犯行。此外復查無其他積極確切證據，足認被告有
      何強盜等之犯行，是被告應屬犯罪嫌疑不足，而有刑事訴訟法第二百五十二條
      第十款之情形，爰依法裁定駁回自訴人之自訴。
據上論斷，應依刑事訴訟法第三百二十六條第三項、第二百五十二條第十款，裁定如
主文。
中      華      民      國    九十二    年     十二     月    二十五    日
                               臺灣臺中地方法院刑事第四庭
                                  審判長 法  官  張 靜 琪
             法  官  羅 智 文
                                         法  官  王 世 華
右正本證明與原本無異。
如不服本裁定，應於裁定送達後五日內向本院提出抗告狀。
                                         書記官
中      華      民      國    九十二    年     十二     月    二十九    日


司法院資訊處製作；財團法人民間司法改革基金會備份。
